【裁判字號】    99,交聲,4
【裁判日期】    990129
【裁判案由】    違反道路交通管理處罰條例聲明異議
【裁判全文】
              臺灣士林地方法院交通事件裁定
原處分機關  臺北市交通事件裁決所
異  議  人
即受處分人  甲○○
上列受處分人因違反道路交通管理處罰條例案件，對於臺北市交
通事件裁決所民國98年12月15日所為之處分（原處分案號：北市
裁罰字第裁22-Z00000000號），聲明異議，本院裁定如下：
    主  文
原處分關於甲○○汽車駕駛人，駕駛汽車經測試檢定酒精濃度超
過規定標準，處罰鍰金額超過新臺幣玖仟伍佰元部分撤銷。
上開撤銷部分，不罰。
其餘異議駁回。
    理  由
一、原處分意旨略以：受處分人甲○○於民國96年1 月13日上午
    8 時10分許，飲酒後駕駛車牌號碼5255-GB 號自用小客車，
    行經國道三號甲線東向5.3 公里處時，為警攔檢並於同日上
    午8 時36分許測得其呼氣所含酒精濃度為每公升0.74毫克，
    而舉發受處分人有違反道路交通管理處罰條例第35條第1 項
    第1 款之違規行為。雖受處分人嗣因同一行為，經檢察官為
    緩起訴處分確定，且緩起訴期間已屆滿，然受處分人仍有「
    汽車駕駛人酒精濃度超過超過規定標準（0.55）以上」之違
    規，爰依道路交通管理處罰條例第35條第1 項第1 款、第24
    條（漏引第1 項第2 款，應予補充）之規定，裁處受處分人
    罰鍰新臺幣（下同）49,500元，並吊扣其駕駛執照12個月，
    及施以道路交通安全講習云云。
二、異議意旨略以：伊於上開時、地飲酒後駕駛前揭車輛，為警
    攔檢，伊呼氣所含酒精濃度達每公升0.74毫克之行為，業經
    臺灣臺北地方法院檢察署檢察官為緩起處分確定，伊已遵從
    上開緩起訴處分所命之履行事項，向國庫支付40,000元，原
    處分機關不應一罪二罰，請求撤銷上開裁處等語。
三、按汽車駕駛人飲用酒類後其吐氣所含酒精濃度超過每公升0.
    25毫克以上者，不得駕車，道路交通安全規則第114 條第2
    款定有明文；又按汽車駕駛人，駕駛汽車經測試檢定酒精濃
    度超過規定標準者，處15,000元以上60,000元以下罰鍰，並
    當場移置保管該汽車及吊扣其駕駛執照1 年，且應接受道路
    交通安全講習，道路交通管理處罰條例第35條第1 項第1 款
    、第24條第1 項第2 款亦規定甚明。復按交通法庭認為聲明
    異議無理由者，應以裁定駁回之；交通法庭認為聲明異議有
    理由或聲明異議雖無理由而原處分不當或違法者，應以裁定
    將原處分經聲明異議部分撤銷，並自為裁定，道路交通案件
    處理辦法第19條、第20條前段亦分別有明文規定。
四、經查：
  (一)受處分人因前揭時、地酒後駕車之同一違規行為涉犯刑法第
    185 條之3 酒後駕車之公共危險罪，經臺灣臺北地方法院檢
    察署檢察官於96年2 月27日以96年度偵字第3128號為緩起訴
    處分，其緩起訴處分期間為2 年，並命受處分人於緩起訴處
    分確定後4 個月內履行向國庫支付40,000元之事項，該緩起
    訴處分期間已於98年4 月24日期滿，緩起訴處分未經撤銷，
    為原處分機關所不爭執，復有上開緩起訴處分書、臺灣高等
    法院檢察署96年度上職議字第3180號處分書、臺灣高等法院
    前案記錄表、臺灣臺北地方法院檢察署96年緩字第798 號通
    知及自行收納款項收據（沒金字第96000850號）等件（均影
    本）在卷可參，顯見受處分人已遵守上開緩起訴處分之事項
    ，向國庫支付40,000元。而受處分人對於上開違規事實亦坦
    承不諱，並有受處分人簽名之呼氣酒精濃度測試單影本1 紙
    在卷可佐，則受處分人確有原處分機關所指酒後駕車之違規
    事實，堪予認定。
  (二)惟按行政罰法第26條規定：「一行為同時觸犯刑事法律及違
    反行政法上義務規定者，依刑事法律處罰之。但其行為應處
    以其他種類行政罰或得沒入之物而未經法院宣告沒收者，亦
    得裁處之。前項行為如經不起訴處分或為無罪、免訴、不受
    理、不付審理之裁判確定者，得依違反行政法上義務規定裁
    處之。」探究其立法目的，無非以一行為同時觸犯刑事法律
    及違反行政法上義務規定時，由於刑罰與行政罰同屬不法行
    為之制裁，而刑罰之懲罰作用較強，依刑事法律處罰即足資
    警惕，實無一事二罰再處行政罰之必要，但罰鍰以外之沒入
    或其他種類行政罰，因兼具維護公共秩序之作用，為達行政
    目的，行政機關仍得併予裁處。上開所謂「其他種類行政罰
    」，係指違反行政法上之義務應受「裁罰性」之「不利處分
    」而言，依行政罰法第2 條規定，應包括限制或禁止行為之
    吊扣證照處分及警告性之講習處分在內。
  (三)次按刑事訴訟法第253 條之1 之緩起訴處分，確定後雖有使
    被告免於刑事訴追之效果，與不起訴處分之效果相同，然其
    內容、要件與依刑事訴訟法第252 條所為之不起訴處分均有
    所不同。緩起訴處分為介於起訴、與微罪職權不起訴間之緩
    衝設計，本質上係構成刑事犯罪，且檢察官於為緩起訴處分
    時，依刑事訴訟法第253 條之2 第1 項規定，得對被告所為
    之指示及課予之負擔，此係基於刑事法律之處罰，對被告而
    言，仍有財產減少及自由受限之影響，在性質上具有實質制
    裁之效果，是緩起訴之被告依檢察官緩起訴處分命令，向國
    庫或公益團體繳納捐款者，乃係履行檢察官緩起訴處分之命
    令，在性質上當屬處分金，而與刑罰之罰金無異。況且刑事
    訴訟法第253 條之1 緩起訴處分之規定係於91年2 月8 日增
    訂，而行政罰法則是在94年2 月5 日公布，制定在後之行政
    罰法於第26條第2 項僅臚列「不起訴處分或無罪、免訴、不
    受理、不付審理之裁判確定者」，得依違反行政法上義務規
    定裁處之，並未將「緩起訴處分」納入規範，此為立法者有
    意排除，而非法律漏洞。因此，受處分人依檢察官之緩起訴
    處分之命令，向國庫或公益團體繳納捐款，即屬履行檢察官
    為緩起訴處分命令所課予之負擔，行政機關自不得就同一違
    規行為，再為與刑罰相類之罰鍰處分。
  (四)又按「前項汽車駕駛人，經裁判確定處以罰金低於本條例第
    92條第3 項所訂最低罰鍰基準規定者，應依本條例裁決繳納
    不足最低罰鍰之部分。」道路交通管理處罰條例第35條第8
    項定有明文，亦即違反道路交通管理處罰條例之酒後駕車行
    為人，如其因同一行為所受之罰金刑事處分低於主管機關依
    該條例第92條第3 項所定之最低罰鍰基準規定（指道路交通
    管理事件統一裁罰基準表）時，交通裁罰機關仍得裁處該行
    為人不足部分之罰鍰。查本件受處分人前揭時、地酒後駕車
    之同一違規行為同時觸犯刑法第185 條之3 酒後駕車之公共
    危險罪，經臺灣臺北地方法院檢察署檢察官於96年2 月27日
    以96年度偵字第3128號為緩起訴處分，其緩起訴處分期間為
    2 年，命受處分人於緩起訴處分確定後4 個月內履行向國庫
    支付40,000元，該緩起訴處分期間已於98年4 月24日期滿，
    緩起訴處分未經撤銷，且受處分人已遵守上開緩起訴處分之
    履行事項，向國庫支付40,000元，均如上述。此緩起訴處分
    附加條件之履行固非刑法所定刑罰之種類，然已對受處分人
    之心理產生相當制約並已影響其財產權之權益，應該當於行
    政罰法第26條第1 項之「依刑事法律」處罰之規定，揆諸前
    揭說明，受處分人既因同一酒後駕車之違規行為同時觸犯刑
    法及違反行政法上義務，其中刑事部分業經檢察官為緩起訴
    處分確定，受處分人並已履行緩起訴義務，向國庫付40,000
    元，則原處分機關依道路交通管理處罰條例第35條第1 項第
    1 款規定，對受處分人上開酒後駕車之違規行為裁處罰鍰49
    ,500 元 中之40,000元，顯屬重複裁處，應有違誤，受處分
    人此部分之異議，為有理由，應由本院將原處分關於處罰鍰
    金額超過9,500 元部分撤銷，並就此部分改諭知不罰。至於
    原處分機關裁處罰鍰9,500 元之部分，既屬不足最低罰鍰之
    部分，揆諸前開規定，原處分機關予以裁罰，尚屬有據，受
    處分人此部分異議，為無理由，以及原處分機關依道路交通
    管理處罰條例第24條第1 項第2 款之規定，裁處受處分人吊
    扣駕駛執照12個月，並施以道安講習部分，屬於行政罰法第
    26條但書所稱之「其他種類行政罰」，與刑事處罰無涉，原
    處分機關自得再予裁罰，受處分人此部分異議，為無理由，
    均應予駁回。
五、綜上所述，原處分機關對於受處分人裁處罰鍰超過9,500 元
    部分，應由本院撤銷改諭知不罰；至於原處分機關裁處罰鍰
    9,500 元部分，以及受處分人吊扣駕駛執照12個月並施以道
    路交通安全講習部分，於法則無不合，此部分異議應予駁回
    。
六、據上論斷，應依道路交通案件處理辦法第19條、第20條前段
    ，裁定如主文。
中    華    民    國    99    年    1     月    29    日
                  交通法庭法  官  林政佑
以上正本證明與原本無異
如不服本裁定應於送達後5日內向本院提出抗告狀
                          書記官  蔡昀潔
中    華    民    國    99    年    1     月    29    日

司法院資訊處製作；財團法人民間司法改革基金會備份。
